臺灣彰化地方法院民事判決
110年度訴字第1108號
原      告  林曉琳  
訴訟代理人  李進建律師
被      告  許水順  

            許永村  
            許盟頡

            許俊明  
            許水氷  
            許金寶  
            許盧碧如
            許志嘉  
            許均釣  
兼上一人之
訴訟代理人  許均安  
被      告  許承倫  
            吳憲政  
            詹子慧（即許添山之承受訴訟人）

            許明灃（即許添山之承受訴訟人）

            許庭榕（即許添山之承受訴訟人）

            許育菁（即許添山之承受訴訟人）


受告知人    許黃秀鳳
代  理 人   許永禾  
上列當事人間請求分割共有物事件，本院於民國111年10月4日言
詞辯論終結，判決如下：
    主  文
一、如附表一所示之人共有坐落彰化縣○○鄉○○段000地號土
地，應依附圖二（即彰化縣彰化地政事務所收件日期文號 
111年8月16日彰土測字第1986號土地複丈成果圖）及附表二
所示分割方法予以分割。
二、訴訟費用由兩造依附表一「訴訟費用負擔比例」欄所示比例
負擔。
    事實及理由
壹、程序事項（本件所有被告下合稱被告，單指一人則逕稱其姓
名）：
　一、按當事人死亡者，訴訟程序在有繼承人、遺產管理人或其
他依法令應續行訴訟之人承受其訴訟以前當然停止。而承
受訴訟人，於得為承受時，應即為承受之聲明；他造當事
人，亦得聲明承受訴訟。民事訴訟法第168條及第175條分
別定有明文。查於本件訴訟繫屬中，起訴時所列被告許添
山於民國111年3月17日死亡，詹子慧、許明灃、許庭榕、
許育菁為其繼承人(下稱詹子慧等人)，有繼承系統表、許
添山除戶戶籍謄本及詹子慧等人戶籍謄本在卷可稽（本院
卷2第31頁、卷1第193頁、第197頁至第205頁），原告具
狀聲明由詹子慧等人承受訴訟（本院卷1第189頁至第191
頁），經核並無不合，應予准許。
　二、關於部分被告移轉應有部分：
　　㈠按訴訟繫屬中，為訴訟標的之法律關係，雖移轉於第三
人，於訴訟無影響，民事訴訟法第254條第1項定有明文。
是訴訟繫屬中，為訴訟標的之法律關係移轉於第三人時，
該第三人如未承當訴訟者，依前揭規定，移轉訴訟標的法
律關係之當事人仍居於當事人地位而續行訴訟，不因訴訟
標的之移轉，致失其訴訟上權能，法院亦不得逕以第三人
取代原訴訟標的法律關係之當事人之地位，此即當事人恆
定原則。
　　㈡查於本件訴訟繫屬中，吳憲政於111年4月21日以買賣為登
記原因將系爭土地（詳後述）如附表一編號14應有部分32
分之1移轉登記予訴外人許黃秀鳳，有買賣移轉契約書、
土地登記第三類謄本、異動索引在卷為憑（本院卷1第249
頁、第265頁至第269頁、卷2第89頁），致生訴訟標的法
律關係之移轉，依上開說明，於本件訴訟程序並無影響。
嗣許黃秀鳳於111年6月14日具狀聲請承當訴訟(本院卷第2
47頁)，雖經原告同意(本院卷2第49頁)，惟本院依法通知
讓與人吳憲政(本院卷1第257頁)，迄本案言詞辯論終結
前，未見吳憲政表示意見，自不得以推定之方式認其同意
由許黃秀鳳承當訴訟（臺灣高等法院暨所屬法院93年法律
座談會民事類提案第21號研討結果及審查意見要旨參
照），從而不生承當訴訟之效力。準此，依當事人恆定原
則，起訴時原先被告吳憲政並未脫離訴訟，仍為適格之當
事人，應列為被告。
　　㈢復查原共有人許添山於訴訟繫屬中死亡，詹子慧等人承受
訴訟後，成為本件訴訟之被告，業如前述；嗣詹子慧等人
復經遺產分割協議，由詹子慧單獨繼承取得系爭土地之應
有部分，並於111年5月27日辦理分割繼承登記，有遺產分
割協議書、異動索引附卷可稽(本院卷2第29頁、第89
頁)，亦即將許明灃、許庭榕、許育菁因繼承取得之公同
共有權利移轉予詹子慧，致生訴訟標的法律關係之移轉，
依上開規定，於本件訴訟程序並無影響；經本院依法通知
詹子慧等人(本院卷第287頁至第289頁)，迄本案言詞辯論
終結前，未見詹子慧等人表示意見，自不生承當訴訟之效
力，許明灃、許庭榕、許育菁仍為適格之當事人並未脫離
訴訟，依當事人恆定原則，仍為當事人，自應列為被告
（臺灣高等法院暨所屬法院91年法律座談會民事類提案第
29號、100年法律座談會民事類提案第40號研討結果及審
查意見要旨參照）。
　　㈣又查於本件訴訟繫屬中，許水順、詹子慧即許添山之繼承
人、許永村、許盟頡、許俊明、許水氷、許金寶、許盧碧
如、許志嘉、許均安、許均釣、許承倫(下稱許水順等
人，如附表一編號1至12共有人，即除吳憲政外之被告)已
將渠等之應有部分出賣並移轉登記予原告，有系爭土地查
詢資料、異動索引可稽(本院卷2第77頁、第88頁至第92
頁)；惟許水順等人與原告於本件訴訟為對立當事人，自
不宜由原告承當許水順等人之訴訟；且原告並未撤回許水
順等人之訴訟（最高法院97年度台上字第2105號判決要旨
參照），許水順等人仍為當事人，自應列為被告。　
　三、本案被告均受合法通知，未於最後言詞辯論期日到場，核
無民事訴訟法第386條各款所列情形，爰依原告之聲請，
由其一造辯論而為判決。　　　　
貳、兩造陳述：
　一、原告主張：
    ㈠查彰化縣○○鄉○○段000地號之土地（下稱系爭土
地），土地使用分區為鄉村區，使用地類別為乙種建築用
地，面積2,168.42平方公尺，為兩造共有，各共有人應有
部分如附表一所示。
　　㈡系爭土地無因物之使用目的不能分割，兩造又未訂有不分
割之契約或約定不分割之期限，然兩造就分割方法無法達
成協議，爰依民法第823條第1項、第824條第2項規定請求
裁判如主文第1項所示。
　二、被告辯稱：
    ㈠許永村、許水氷、許盧碧如、許志嘉及許均安未於最後言
詞辯論期日到場，惟渠等之前到場陳述：同意分割等語
(本院卷1第174頁、第213頁)。
　　㈡其餘被告未於言詞辯論期日到場，亦未提出準備書狀作何
聲明或陳述。
參、本院之判斷：
　一、按各共有人，除法令另有規定外，得隨時請求分割共有
物；但因物之使用目的不能分割或契約訂有不分割之期限
者，不在此限，民法第823條第1項定有明文。核諸卷內資
料，兩造就系爭土地依法既無不能分割之情事，亦無因物
之使用目的不能分割情形，兩造復未定有不分割之協議，
且就分割方式無法達成協議，則原告請求裁判分割系爭土
地，於法有據，應予准許。
　二、按共有物之分割，依共有人協議之方法行之；分割之方法
不能協議決定者，法院得因任何共有人之聲請，以原物分
配於各共有人，民法第824條第1項、第2項第1款前段定有
明文。又共有人因共有物分割之方法不能協議決定，而提
起請求分割共有物之訴，應由法院依民法第824條命為適
當之分配，不受任何共有人主張之拘束；惟定共有物分割
之方法，固可由法院自由裁量，但仍應斟酌各共有人之意
願、共有物之性質、價格、分割前之使用狀態、經濟效
用、分得部分之利用價值及全體共有人之利益等有關情
狀，定一適當公平之方法以為分割（最高法院49年台上字
第2569號裁判、96年度台上字第108號判決、98年度台上
字第2058號判決及74年度第1次民事庭會議決議㈡要旨參
照）。經查：
　　㈠系爭土地為附表一所示之兩造分別共有，應有部分各如附
表一所示，面積為2,168.42平方公尺，使用分區為鄉村
區、使用地類別為乙種建築用地；南臨大彰路1段665巷，
西側有小路可供通行，有系爭土地公務用謄本資料在卷可
稽（本院卷1第242頁）；另有關系爭土地使用情形，略如
附圖一（即彰化縣彰化地政事務所收件日期文號111年1月
25日彰土測字第205號土地複丈成果圖）所示，經本院會
同兩造及彰化縣彰化地政事務所於111年2月9日至現場勘
驗屬實，並有現場簡圖及現場照片存卷可憑（本院卷1第1
37頁至第146頁）。
　　㈡經查原告方案將系爭土地依附圖二（即彰化縣彰化地政事
務所收件日期文號  111年8月16日彰土測字第1986號土地
複丈成果圖）及附表二所示分割方法予以分割成兩區塊，
東側編號甲區塊分歸原告所有，另西側編號乙區塊則分歸
吳憲政所有。參諸許水順等人於訴訟繫屬中已將渠等之應
有部分出賣並移轉登記予原告，業如前述，加計原告起訴
時原本所持有之應有部分，原告已占系爭土地32分之31
（本院卷2第77頁）；許水順等人雖未對分割方案表示意
見，惟核諸原告經由支付買賣價金予許水順等人而取得渠
等應有部分之方式，與民法第824條第3項所定關於共有人
中有未受分配者而以金錢補償之分割方法相較，均無損於
原共有人許水順等人利益，結果殊無二致；許水順等人既
出賣並已移轉登記應有部分予原告，顯係同意原告支付價
金取得渠等之應有部分，足徵原告方案亦符合許水順等人
之意願。堪認原告方案符合多數共有人之意願，並兼顧各
共有人利益之衡平與系爭土地之整體效益。
　　㈢再酌以系爭土地經分割後之各區塊地形尚屬方正，對外出
入通行無礙，亦徵附圖二所示之原告方案，堪值採取。　
肆、綜上所述，本院審酌兩造之意願、系爭土地之地形、臨路情
形、共有物之性質、分割前之使用狀態、各共有人分得部分
所得利用之價值暨經濟效用等情形，認以附圖二原告方案及
附表二所示方法分割，當為合理、公平，爰判決如主文第1
項所示。
伍、又按因共有物分割、經界或其他性質上類似之事件涉訟，由
敗訴當事人負擔訴訟費用顯失公平者，法院得酌量情形，命
勝訴之當事人負擔其一部，民事訴訟法第80條之1定有明
文。本件因分割共有物而涉訟，兩造之行為均可認按當時之
訴訟程度，為伸張或防禦權利所必要，又分割共有物之訴乃
形成訴訟，法院不受當事人聲明分割方法之拘束，故實質上
並無所謂何造勝訴、敗訴之問題，爰審酌許水順等人已將應
有部分出賣予原告、兩造各自因本件分割訴訟所得利益等
情，認本件訴訟費用，應由兩造依附表一「訴訟費用負擔比
例」欄所示分擔，始為公平，附此敘明。
陸、本件事證已臻明確，兩造其餘攻擊防禦方法及證據，經核與
判決結果不生影響，爰不予調查及一一論列，併此敘明。
柒、據上論結，依民事訴訟法第385條第1項前段、第80條之1、
第85條第1項但書，判決如主文。
中　　華　　民　　國　　111 　年　　10　　月　　21　　日
                  民事第一庭    法　官  徐沛然
以上正本係照原本作成。
如對判決上訴，應於判決送達後20日內向本院提出上訴狀。如委
任律師提起上訴者，應一併繳納上訴審裁判費。
中　　華　　民　　國　　111 　年　　10　　月　　21　　日
                                書記官  游峻弦

附表一：兩造就系爭土地之應有部分及訴訟費用負擔比例
編號 共有人 權利範圍（應有部分） 訴訟費用負擔比例 1  許水順 1/32 0 2 許添山之繼承人(註1) 1/32 0 3 許永村 1/32 0 4 許盟頡 1/64 0 5 許俊明 1/64 0 6 許水氷 1/16 0 7 許金寶 1/16 0 8 許盧碧如 1/16 0 9 許志嘉 1/32 0 10 許均安 2/64 0 11 許均釣 2/64 0 12 許承倫 1/16 0 13 林曉琳 4/8 96.9％ 14 吳憲政 1/32 3.1％ 註1：許添山於訴訟繫屬中死亡，繼承人詹子慧、許明灃、許庭榕、許育菁承受訴訟後，復協議辦理分割繼承登記予詹子慧。    

附表二：原告方案分割方法
附圖一 編號 面積 (平方公尺) 分配人 備註 甲 2100.66 林曉琳 林曉琳已買賣取得附表一編號1至12共有人之應有部分。 乙 67.76 吳憲政 受讓人許黃秀鳳聲請承當訴訟，被告即讓與人吳憲政經通知未表示意見，不生承當訴訟之效力。  2168.42   

　
附圖一：系爭土地現況圖(彰化縣彰化地政事務所收件日期文號 
         111年1月25日彰土測字第205號土地複丈成果圖)
附圖二：原告方案（即彰化縣彰化地政事務所收件日期文號111 
         年8月16日彰土測字第1986號土地複丈成果圖）